臺灣臺南地方法院民事判決　九十三年度家訴字第二號
　　原　　　告　甲○○
　　訴訟代理人　彭冀湘律師
　　被　　　告　乙○○
　　　　　　　　　　　　　　居.
　　訴訟代理人　郭俊廷律師
右當事人間請求分配剩餘財產事件，本院判決如左：
    主    文
被告應將其所有而坐落臺南市○○區○○段第二六０地號、二六一地號、二七０地號
、二七一地號、三三八地號、三五八地號、三九五地號等七筆土地應有部分四萬分之
二五四中之二分之一移轉登記為原告所有。
訴訟費用由被告負擔。
    事    實
甲、原告方面：
  一、聲明：求為判決如主文所示。
  二、陳述：
　（一）兩造於民國（下同）六十四年十一月十一日結婚，惟被告於九十年二月八日
　　　　與訴外人林進男發生通姦行為，經原告於九十年八月二十四日訴請本院判決
　　　　離婚，經本院判決離婚，嗣經上訴而駁回確定。
  （二）依民法一千零五條之規定：「夫妻未以契約訂立夫妻財產制者，除本法另有
        規定外，以法定財產制為其夫妻財產制」，又依九十一年六月二十六日修正
        公佈之民法第一千零十七條規定：「夫或妻之財產分為婚前財產與婚後財產
        ，由夫或妻各自所有。不能證明為婚前或婚後財產者，推定為婚婚財產；不
        能證明為夫或妻所有之財產，推定為夫妻共有。夫或妻婚前財產，於婚姻關
        係存續中所生之孳息，視為婚後財產。夫妻以契約訂立夫妻財產制後，於婚
        姻關係存續中改用法定財產制者，其改用前之財產視為婚前財產。」，同日
        修正公佈之民法親屬編施行法第六條之二則規定：「中華民國九十一年民法
        親屬編修正前適用聯合財產制之夫妻，其持有財產或結婚時之原有財產，於
        修正施行後視為夫或妻之婚前財產；婚姻關係存續中取得之原有財產，於修
        正施行後為夫或妻之婚後財產。」。因兩造並未約定夫妻財產制，自應以法
        定財產制為夫妻財產制，即應以聯合財產制為夫妻財產制，而在上開夫妻財
        產制條文修正後，兩造則應依上開新制為其法定夫妻財產制，故有關兩造夫
        妻財產制之相關規定，均應依修正後之條文履行，以明權益。
　（三）依修正後民法第一千零三十條之一第一項、第一千零三十條之四第一項前段
  　　　分別規定：「法定財產制關係消滅時，夫或妻現存之婚後財產，扣除婚姻關
  　　　係存續中所負債務後，如有剩餘，其雙方剩餘財產之差額，應平均分配。但
        左列財產不在此限：一、因繼承或其他無償取得之財產。二、慰撫金。」、
　　　　「夫妻現存之婚後財產，其價值計算以法定財產制關係消滅時為準。」。因
　　　　離婚為法定財產制關係消滅之原因之一，兩造業已離婚，故原告請求剩餘財
　　　　產之分配。
　（四）坐落臺南市○○區○○段第二六０地號、二六一地號、二七０地號、二七一
　　　　地號、三三八地號、三五八地號、三九五地號等七筆土地（以下簡稱系爭土
　　　　地）中之四萬分之二五四登記為被告所有，此係兩造婚姻關係存續中所取得
　　　　而現存之財產，故原告依民法第一千零三十條之一、第一千零三十條之四規
　　　　定，請求被告將系爭土地應有部分中之二分之一移轉登記為原告所有。
  （五）原告於起訴離婚時已無其他財產，被告係德興家具行之獨資負責人，該家具
        行現已停業，並無存貨及車輛，而車牌Y9—3288號自小客車係原告出資購買
        ，但於起訴離婚前已轉讓予龐旭峰，已非原告所有。
  三、證據：提出戶籍謄本一份、土地登記謄本七份、民事判決二份、財政部臺灣省
      　　　南區國稅局新化稽徵所函一份、上海商業儲蓄銀行存款對帳單一份。
乙、被告方面：
  一、聲明：求為判決駁回原告之訴。
  二、陳述：德興家具行雖登記為被告獨資，但實由原告經營，德興家具行停業後，
　　　　　　尚有存貨及車輛，均被原告占有，故應先將該存貨及車輛之價值與被告
　　　　　　所有系爭土地應有部分之價值比較差額後，再分配剩餘財產。
  三、證據：提出協議書、臺灣高等法院臺南分院九十一年度訴字第七一０號言詞辯
    　　　  論筆錄等各一份。
丙、本院依職權調取本院九十年度婚字第五一二號、臺灣高等法院臺南分院九十一年
    度家上字第三四號卷宗、汽車車籍查詢表、兩造歸戶財產查詢清單閱、臺南監理
    站Y9—3288號汽車車主查詢單、汽車異動歷史查詢單、汽車新領牌照登記書、過
    戶登記書等各一份。
    理　　由
一、原告主張兩造原係夫妻，嗣已離婚，而系爭土地登記為被告所有，故被告應將系
    爭土地應有部分中之二分之一移轉登記為原告所有等語，被告則以德興家具行雖
    登記為被告獨資，但實由原告經營，德興家具行停業後，尚有存貨及車輛，均為
    原告占有，故應先將該存貨及車輛之價值與被告所有系爭土地應有部分之價值比
    較差額後，再分配剩餘財產等語置辯。
二、經查：
（一）既然原告否認德興家具行停業後尚留存任何財產，更否認占有該家具行留存之
      財產，被告即應對上開事實負舉證之責任，雖被告提出臺灣高等法院臺南分院
      九十一年度訴字第七一０號言詞辯論筆錄為證，惟該筆錄僅記載原告坦承該家
      具行係以被告之名義登記，而由其經營等語，並不能作為德興家具行停業後尚
      留存財產，且為原告占有之證據，被告未能善盡舉證之責任，應認德興家具行
      停業後並未留存任何財產，原告更無占有之情事。又依財政部臺灣省南區國稅
      局新化稽徵所函所載，德興家具行之負責人既係被告，且為獨資，則不論該家
      具行實際上由何人經營，則凡屬該家具行之財產，即均屬被告單獨所有，與實
      際經營者係何人無關，故縱德興家具行停業後真留有財產，亦均應為被告所有
      ，而非原告所有。
（二）依臺南監理站Y9—3288號汽車車主查詢單、汽車異動歷史查詢單、汽車新領牌
      照登記書、過戶登記書所載，車牌Y9—3288號自小客車原係登記為原告所有，
      嗣移轉記為被告所有，後又再移轉登記為原告所有，惟原告又已於九十年二月
      五日移轉登記為龐旭峰所有，換言之，原告於九十年八月二十四日向本院提起
      離婚之訴時，該車已非原告所有。
三、綜右所述，原告於九十年八月二十四日向本院提起離婚之訴時，原告並無任何財
    產，故被告所辯應不可採，原告之主張應屬實在。從而，原告請求被告應將系爭
    土地應有部分中之二分之一移轉登記為原告所有，應屬合法，應予准許。
四、據上論結，原告之訴為有理由，爰依民事訴訟法第七十八條，判決如主文。
中　　　華　　　民　　　國　　九十三　　年　　　七　　　月　　　三十　　日
                                    臺灣臺南地方法院家事庭
~B法　　　官　彭振湘
右正本與原告無異。
如對本判決上訴，須於判決送達後廿日內向本院提出上訴狀。
中　　　華　　　民　　　國　　九十三　　年　　　七　　　月　　　三十　　日
~B法院書記官　蕭伊舒
